【裁判字號】    99,易,81
【裁判日期】    990317
【裁判案由】    強制罪
【裁判全文】
臺灣屏東地方法院刑事判決                99年度易字第81號
公  訴  人  臺灣屏東地方法院檢察署檢察官
被      告  乙○○
上列被告因強制罪案件，經檢察官提起公訴（98年度偵字第8150
號），本院判決如下：
    主  文
乙○○無罪。
    理  由
一、公訴意旨略以：被告乙○○與甲○○前因細故積有宿怨，詎
    被告乙○○竟基於妨害人行使權利之犯意，分別於下列時間
    ，在所居住位於屏東縣麟洛鄉○○村○○路250 號之住處，
    以不出聲又密集來電之方式方式妨害甲○○及其家人正常使
    用電信設備及生活安寧之權利：(一)民國98年4 月3 日22時30
    分許，以00-0000000號電話撥打3 通無聲電話至甲○○住處
    使用之00-0000000號電話；(二)98年4 月4 日10時30分許，以
    前揭電話撥打2 通無聲電話至甲○○住處；(三)98年4 月15日
    15時許，以前揭電話撥打1 通無聲電話至甲○○住處，並以
    尖銳之哨子音騷擾甲○○；(四)98年5 月3 日凌晨3 時30分許
    ，以前揭電話撥打1 通電話至甲○○住處，未待甲○○接聽
    即掛掉電話；(五)98年5 月9 日19時許，以前揭電話撥打1 通
    無聲電話至甲○○住處，並以尖銳之哨子音騷擾甲○○，因
    認被告乙○○涉犯刑法第304 條之強制罪嫌云云。
二、按犯罪事實應依證據認定之，無證據不得認定犯罪事實；又
    不能證明被告犯罪者，應諭知無罪之判決，刑事訴訟法第15
    4 條第2 項、第301 條第1 項分別定有明文。次按事實之認
    定，應憑證據，如未能發現相當證據，或證據不足以證明，
    自不能以推測或擬制之方法，以為裁判之基礎；又認定犯罪
    事實所憑之證據，雖不以直接證據為限，間接證據亦包括在
    內，然而無論直接或間接證據，其為訴訟上之證明，須於通
    常一般之人不致有所懷疑，而得確信其為真實之程度者，始
    得據為有罪之認定；再認定不利於被告之事實，須依積極證
    據，苟積極證據不足為不利於被告事實之認定時，即應為有
    利於被告之認定，更不必有何有利之證據，最高法院著有40
    年台上字第86號判例、76年台上字第4986號判例及30年上字
    第816 號判例，可資參照。
三、按傳聞法則之重要理論依據，在於傳聞證據未經當事人之反
    對詰問予以核實，乃予排斥，惟若當事人已放棄對原供述人
    之反對詰問權，於法院審判時表明同意該等傳聞證據可作為
    證據，基於證據資料愈豐富，愈有助於真實發現之理念，並
    貫徹刑事訴訟法修法加重當事人進行主義之精神，確認當事
    人對於證據能力有處分權之制度，傳聞證據經當事人同意作
    為證據，法院認為適當者，亦得為證據。本件當事人已表示
    對於全案卷證所存證據（含供述及非供述證據）均同意有證
    據能力，本院復斟酌該等證據並非非法取得，亦無證明力明
    顯過低之情形，以之作為證據，應屬適當，是依刑法訴訟法
    第159 條之5 第1 項規定，應認該等證據均得採為證據。
四、公訴意旨認被告乙○○涉犯上開犯行，係以證人甲○○之證
    述，及上開電話之通聯記錄，為其依據。訊據被告堅決否認
    有為公訴意旨所指之強制犯行，辯稱：伊沒有打騷擾電話給
    甲○○，伊住處電話很多人使用等語。經查：
  (一)裝設在被告乙○○上開住處之00-0000000號電話係被告乙○
    ○之母徐林杞妹申辦等情，固有申請人基本資料在卷可憑（
    見警卷第20頁），惟被告乙○○已供承上開住處係伊與母親
    、太太同住，2 位兒子偶爾過來等語，而證人徐林杞妹、證
    人即被告乙○○之妻林秀芳、證人即被告乙○○之子徐逸俊
    、徐逸傑均於檢察事務官詢問時證稱：渠等不認識甲○○等
    語（分別見偵卷第39、40、52、54頁），且證人徐逸傑於檢
    察事務官詢問時證稱：上開電話都是伊父親在用，不會有外
    人使用等語（見偵卷第54頁），又觀諸卷內被告乙○○上開
    住處電話與告訴人甲○○住處電話之通聯記錄（見警卷第17
    ~19 頁），通話時間分別為22時28分、10時36分、15時1 分
    、3 時26分、19時11分，顯無固定時段，甚至於眾人入睡之
    深夜3 時均有自該處撥打電話至告訴人甲○○住處之情形，
    堪認在被告乙○○住處撥打電話至告訴人甲○○住處之人應
    係居住在該處之人，被告乙○○所辯可能是外人撥打云云，
    自與常情不符，則居住在被告乙○○住處之人中，僅有被告
    乙○○與告訴人甲○○認識，且渠等因被告乙○○之妹與告
    訴人甲○○間之糾紛而有所意見不合等情，亦據證人甲○○
    證述在卷，則被告乙○○當有撥打上開電話之動機，足認係
    被告乙○○撥打上開電話至告訴人甲○○住處，被告乙○○
    辯稱未撥打上開電話云云，自不足採。
  (二)按刑法第304 條之強制罪，係以強暴、脅迫使人行無義務之
    事或妨害人行使權利，為其構成要件，所謂「強暴」，係指
    一切有形力即物理力之行使而言，不問其係對人或對物為之
    均包括在內；所謂「脅迫」，則指以侵害生命、身體、自由
    、名譽、財物之不法為目的之意思，通知對方足使其生恐怖
    之心之一切行為而言。而證人甲○○於檢察事務官詢問時證
    稱：被告打電話到伊加沒有用言語恐嚇，電話掛斷之後還是
    可使用，伊和太太不會因為這樣就不出門等語（見偵卷第16
    頁），其於本院審理時亦證稱：從頭到尾都沒有跟打電話來
    的人說到話，純粹是騷擾等語（見本院卷第26頁），是被告
    乙○○雖有撥打多通電話至告訴人甲○○住處之行為，惟被
    告乙○○並未對告訴人甲○○施以有形物理力，亦未對告訴
    人甲○○為惡害之通知，被告乙○○顯未為任何強暴、脅迫
    之行為，自難認被告乙○○撥打多通電話之所為已該當強制
    罪之犯罪構成要件。
五、綜上所述，被告乙○○雖撥打多通電話至告訴人甲○○住處
    ，惟被告乙○○並未對告訴人甲○○為任何強暴、脅迫之行
    為，是公訴意旨所憑之證據，尚難證明被告乙○○果有為被
    訴之強制犯行，依法當不得遽為不利於被告乙○○之認定。
    此外，復查無其他積極證據足供證明被告乙○○確有公訴意
    旨所指之犯行，要屬不能證明其犯罪，揆諸前揭說明，自應
    為無罪之諭知。
據上論斷，應依刑事訴訟法第301條第1項，判決如主文。
本案經檢察官任亭到庭執行職務。
中    華    民    國    99    年    3     月    17    日
                  刑事第五庭    法  官  林家聖
以上正本證明與原本無異。
如不服本判決應於收受判決後10日內向本院提出上訴書狀，並應
敘述具體理由；其未敘述上訴理由者，應於上訴期間屆滿後20日
內向本院補提理由書（均須按他造當事人之人數附繕本）「切勿
逕送上級法院」。
中    華    民    國    99    年    3     月    17    日
                                書記官  邱郁芸

司法院資訊處製作；財團法人民間司法改革基金會備份。
